【裁判字號】    97,抗,75
【裁判日期】    970325
【裁判案由】    本票裁定
【裁判全文】
臺灣板橋地方法院民事裁定                97年度抗字第75號
抗  告  人  甲○○
相  對  人  板信商業銀行股份有限公司
法定代理人  乙○○
抗告人因與相對人間等本票裁定事件，對於中華民國96年11月28
日本院簡易庭96年度票字第13698 號民事裁定提起抗告，本院裁
定如下：
    主  文
抗告駁回。
抗告程序費用由抗告人負擔。
    理  由
一、按執票人向本票發票人行使追索權時，得聲請法院裁定後強
    制執行。票據法第123 條定有明文。又本票執票人依上開法
    條之規定，聲法院裁定及抗告法院之裁定，僅依非訟案件程
    序，以審查強制執行許可與否，並無確定實體上法律關係存
    否之效力，如發票人就票據債務之存否有爭執時，應由發票
    人提起確認之訴，以資解決，最高法院56年台抗字第714 號
    、57年台抗字第76號著有判例。
二、本件相對人主張：伊執有抗告人為發票人，如原裁定所示之
    本票一紙，並免除作成拒絕證書，詎屆期提示有新台幣（下
    同）18萬2,591 元未獲付款，依票據法第123 條聲請裁定許
    可強制執行等情，已據提出本票一紙在卷為證，原裁定予以
    准許，即無不合。
三、次按本件本票既載明免除作成拒絕證書，則執票人（即再抗
    告人）聲請裁定准予強制執行時，自毋庸提出已為付款提示
    之證據。且本票執票人依票據法第123 條規定向本票發票人
    行使追索權，聲請法院裁定准予強制執行，係屬非訟事件，
    對於此項聲請所為裁定，僅依非訟事件程式，就本票形式上
    之要件是否具備予以審查為已足。相對人尚郁公司等如主張
    再抗告人未為提示，依票據法第124 條準用同法第95條但書
    之規定，應由其負舉證之責。最高法院84年台抗字第22號裁
    定著有明文。
四、本件抗告意旨雖抗辯：本票發票人經為免除作成拒絕證書之
    記載時，執票人得不請求作成拒絕證書，而行使追索權，然
    執行人在行使追索前，仍應於所定期限內為付款之提示，本
    件執票人於到期日並未向抗告人為提示及催討，卷內亦無提
    及催討之證據，其徒託空言，實不足採信云云。查相對人既
    主張其於所定期限內向抗告人為付款之提示，且系爭本票上
    載有免除作成拒絕證書之事實，復為抗告人所不爭執，揆諸
    前揭最高法院裁定要旨，相對人自毋庸提出已為付款提示之
    證據，而應由抗告人就相對人未於期限內提示之事實負舉證
    之責任，抗告人既未就此舉證以實其說，本院僅就本票形式
    上之要件是否具備予以審查為已足，仍應為許可強制行之裁
    定。
五、據上論結，本件抗告為無理由，依非訟事件法第46條、第21
    條第2 項，民事訴訟法第495 條之1 第1 項、第449 條第1
    項、第78條，裁定如主文。
中    華    民    國    97    年    3     月    25    日
              民事第三庭    審判長法  官  朱耀平
                                  法  官  徐玉玲
                                  法  官  何君豪
如不服本裁定，僅得於收受本裁定正本送達後10日內，以適用法
規顯有錯誤為理由，向本院提出再抗告狀，（須附繕本一份及繳
納再抗告裁判費新台幣1,000 元），經本院許可後紿可再抗告。
中    華    民    國    97    年    3     月    25    日
                                  書記官  黃琴茜


司法院資訊處製作；財團法人民間司法改革基金會備份。
